# 请教陈版，预计合同无法履行的情况下，一揽子交易下收付款的会计处理

提问人：包大人 时间：2019-10-24 06:30:14
业务背景介绍：
20X7 年 1 月，上市公司与 A 公司签订收购协议，收购对象为上市公司正在出租的 1 栋房屋，双方约定按截至上年末的公允价值 10 亿元 + 因上市公司与现有租户解除合约的赔偿金 1 亿，共计 11 亿元作为交易对价。
在以完成最终收购为目的的前提下，A 公司先行通过租赁方式实现对该房屋经营收益权的取得，双方签订长期租赁协议，A 公司支付租赁定金 1 亿元。
同时，A 公司以委托借款形式支付上市公司 5 亿元，借款利率7%，借款期限 2 年。
在满足收购先决条件且满足下列条件时租赁合同解除：（ 1 ）A 公司提供给上市公司的委托贷款到期，A 向上市公司支付同等金额作为交易对价，由上市公司收到后立即偿还委托贷款本金，并继续按收购的实际进度支付交易款。
已支付的租赁合同项下的租赁定金无需再行退还给 A。
如任何一方未按照协议规定履行其义务或职责的，需支付滞纳金（另行约定），直至违约方改正违约行为；如至严重违约而守约方主张解除本协议及相关协议的，可以根据相关协议约定向违约方主张定金责任。如收购方违约的，出售方有权没收定金，如出售方违约的，需双倍向收购方返还定金。
假设 1 月 1 日，A 公司支付 6 亿元给上市公司，同时上市公司支付给原租户赔偿金 1 亿元。
当年年中，上市公司因承担连带担保责任导致前述拟交易房屋被司法冻结，预计很难按合同完成过户。同时，A 公司向法院起诉，要求在不解除合同的前提下，由上市公司偿还借款 5 亿元。
请教陈版，当年末，预计合同无法履行的情况下，上市公司对收到、支付的款项应如何进行处理？

回答人：chenyiwei
由于最初的合同签订，以及后续的情况变化都是发生在同一年度，因此，在年底确定原转让合同已无法继续履行的前提下，应当咨询律师以合理确定需返还给 A 公司的金额，以及基于对方起诉考虑是否需确认赔偿款相关的预计负债（如有）。对此需注意咨询律师意见。
另外，即使该交易整体上得到顺利履行，个人也不建议在签订经营租赁协议时即认为可以终止确认该项房产。因此对于收到的 6 亿元，应当始终确认为负债，而不是作为处置价款，也不应确认资产处置损益。